【裁判字號】    97,簡上,179
【裁判日期】    980119
【裁判案由】    詐欺
【裁判全文】
臺灣基隆地方法院刑事判決             97年度簡上字第179號
上  訴  人  臺灣基隆地方法院檢察署檢察官
被      告  乙○○
上列上訴人因被告詐欺案件，不服本院基隆簡易庭中華民國97年
8月29日97年度基簡字第1064號第一審簡易判決（聲請簡易判決
處刑案號：97年度偵字第2212號）提起上訴及併案（台灣士林地
方法院檢察署97年度偵字第8310號、97年度偵字第10350號），
本院管轄之第二審合議庭判決如下︰
    主  文
原判決撤銷。
乙○○幫助意圖為自己不法之所有，以詐術使人將本人之物交付
，處有期徒刑參月，如易科罰金，以新台幣壹仟元折算壹日。
    事  實
一、乙○○於民國97年4月28日下午3時許循報紙分類廣告撥打電
    話應徵外勤工作，對方要求提供存款帳戶，其明知將其所申
    請使用之金融行庫存款帳戶交予他人使用，將可能供他人作
    為實施詐欺取財等財產犯罪收取不法所得之工具，竟仍不違
    背其本意，而基於幫助之犯意，於同年月29日某時許，分別
    前往中國信託商業銀行北投分行（帳號：000000000000號）
    、台北富邦銀行北投分行（帳號000000000000）開立二存款
    帳戶後，旋於同日下午3時許，在臺北市劍潭捷運站2號出口
    前，將上開二帳戶存摺、提款卡一同交予前來，自稱「黃先
    生」之年籍姓名不詳男子，並告知提款密碼；而該男子所屬
    之詐欺集團成員旋於(一)同日下午5時許，以電話向丁○○佯
    稱日前在電視購物購得之商品之公司送貨人員付款方式填寫
    分期付款，將會繼續扣款，須持提款卡前往自動櫃員機更正
    云云，致丁○○陷於錯誤，於同日22時58分，至基隆市○○
    區○○路中國信託銀行ATM櫃員機，以現金轉入操作匯款方
    式，將總計為新臺幣（下同）98000元之款項匯入上開中國
    信託商業銀行北投分行帳戶內，並旋由詐欺集團成員將開等
    款項悉數提領一空；嗣丁○○因發覺款項遭莫名轉出，始知
    受騙並報警處理。(二)又於翌日（即30日）20時許，在不詳地
    點，撥打電話予丙○○，假冒奇摩賣家工作人員，佯稱丙○○在奇摩購物網站購買衣服1套是貨到付款，惟工作人員弄
    錯致成為分期付款，要丙○○至郵局提款後依指示輸入
    000000000000帳號，致丙○○陷於錯誤，旋於同日晚上10時
    9分、11分許，在屏東縣屏東市○○路459 號富邦商銀提款
    機分別匯款3萬元、2萬9000元至乙○○上開之台北富邦銀行
    北投分行帳戶內，隨即遭提領一空，丙○○發現錢已匯出受
    騙，始報警處理。
二、案經基隆市警察局移送臺灣基隆地方法院檢察署檢察官偵查
    後，聲請以簡易判決處刑。
    理  由
壹、證據能力部分
    按被告以外之人於審判外之言詞或書面陳述，除法律有規定
    者外，不得作為證據；又被告以外之人於審判外之陳述，雖
    不符合刑事訴訟法第159 條之1 至第159 條之4 之規定，而
    經當事人於審判程序同意作為證據，法院審酌該言詞陳述或
    書面陳述作成時之情況，認為適當者，亦得為證據，而當事
    人、代理人或辯護人於法院調查證據時，知有上開不得為證
    據之情形，而未於言詞辯論終結前聲明異議者，視有前項之
    同意，刑事訴訟法第159 條第1 項及第159 條之5 分別定有
    明文。本件證人丁○○、丙○○於警詢中所為之陳述，雖為
    被告乙○○以外之人於審判外之言詞陳述，然經本院於審判
    程序提示予被告並告以要旨，均經被告表示無意見，且未聲
    明異議，又本院審酌證人丁○○、丙○○警詢筆錄之記載，
    並無不正取供之情事，且證人於警詢時並無具結之可能，是
    就該等審判外言詞陳述作成時之情況，均應認為適當，依前
    揭法條意旨，均得援為本案證據。
貳、事實認定部分
一、訊據被告固坦承於上揭時、地將上開帳戶交付予黃姓男子，
    然矢口否認有何幫助詐欺取財之犯行，辯稱那時是應徵，對
    方跟伊說要交付存摺予公司，因伊每天收的現金，要存到伊
    的存摺，再領出來，這樣可以計算業績獎金，伊是到帳戶被
    禁止使用時，才想到他人可能去詐騙云云。
二、經查：前開前往中國信託商業銀行北投分行（帳號：000000
    000000號）、台北富邦銀行北投分行（帳號000000000000）
    開立二存款帳戶確為被告開設所有等情，業據被告於警詢、
    偵查及本院審理中坦認無訛，復有中國信託商業銀行股份有
    限公司帳戶開戶基本資料、台北富邦銀行北投分行帳戶開戶
    基本資料在卷可稽，上開事實應堪認定。
三、丁○○、丙○○確於上開時間接獲前揭電話，並依指示將上
    述款項匯入被告前述帳戶等事實，亦據證人丁○○、丙○○
    於警詢時證述在卷，另有中國信託自動櫃員機交易明細列印
    紙8張、交易明細影本1份、台北富邦銀行自動櫃員機交易明
    細列印紙影本2張、交易明細影本1份、財團法人金融聯合徵
    信中心通報案件紀錄資料查詢1紙、屏東縣政府警察局內埔
    分局內埔派出所受理詐騙帳戶通報警示簡易便格式表1紙、
    基隆市警察局刑事警察局大隊受理詐騙帳戶通報警示簡便格
    式表1紙附卷可參。
四、按被告收取現金繳回公司，並無一定要先存入存摺內再領取
    才能計算業績獎金，直接將現金繳回公司，然後由公司會計
    人員登錄收取之貨款，再由登記帳冊，亦可計算業績獎金，
    再者要計算績效獎金，何須用到二本存摺帳戶，此均違背經
    驗法則。至於被告所提供之對方聯絡電話0000000000，經警
    方針對該電話實施通訊監察，惟目前仍未有結果，並無法證
    明被告係因求職遭騙之事實，是以被告所辯，均係卸責之詞
    。
五、另按在金融機構開立帳戶、請領存摺及提款卡使用，係針對
    個人身分之社會信用而予以資金流通，具有強烈之屬人性格
    ，而金融帳戶作為個人理財之工具，申請開設並無任何特殊
    之限制，一般民眾均得以存入最低開戶金額之方式申請使用
    ，且同一人得在不同之金融機構申請數個存款帳戶使用，乃
    眾所週知之事實；依一般人之社會經驗，若遇陌生人捨以自
    己名義申請帳戶，反向不特定人蒐集金融帳戶使用，衡情應
    對該帳戶是否供合法使用一節有所懷疑，且近年詐騙集團犯
    案猖獗，利用帳戶掩飾、隱匿詐財贓款之事，迭有所聞，被
    告為成年人，具有專科學歷，有相當之辨識判斷能力，被告
    就上情當無不知之理，足認被告就該帳戶可能供他人為不法
    犯罪所用一節，應已有認識，而被告竟仍將前開帳戶之存摺
    、提款卡及密碼交付身分不詳之他人使用，故認被告確有幫
    助收受帳戶之人，利用其提供之帳戶詐欺取財之不確定故意
    甚明，本件事證明確，被告犯行堪以認定。
、法律適用部分
一、按刑法上之幫助犯，係對於犯罪與正犯有共同之認識，以幫
    助之意思，對於正犯資以助力，而未參與犯罪行為者而言，
    如未參與實行構成要件之行為，且係出於幫助之意思，提供
    助力，即屬幫助犯，而非共同正犯（最高法院49年台上字第
    77號判例可資參照）。本件被告基於幫助之犯意，將其所有
    前揭帳戶之存摺、提款卡及密碼交付予身分不詳之成年人使
    用，使真實身分不詳之成年人對丁○○、丙○○施以前開詐
    術，致丁○○、丙○○陷於錯誤，將前開數額之金錢匯入被
    告交付之帳戶內，而為他人之詐欺取財行為提供助力，核被
    告所為，係犯刑法第30條第1項、第339條第1項之幫助詐欺
    取財罪。
二、被告將上開帳戶之存摺、提款卡及密碼交付予身分不詳之成
    年人，使丁○○、丙○○遭受詐騙，將前開金錢匯入被告交
    付之帳戶內，因被告係以一幫助行為，幫助他人為數個犯罪
    行為，故就被告上開所為，應依刑法第55條想像競合之規定
    ，論以一罪。被告基於幫助之犯意為上開犯行，為幫助犯，
    爰依刑法第30條第2 項之規定，按正犯之刑減輕之。
三、原審認被告事證明確予以論罪科刑，固非無見，惟因被告係
    以一幫助行為，幫助他人為數個犯罪行為，屬於想像競合犯
    ，原審未及審酌被害人丙○○遭騙之事實容有未洽，故檢察
    官以此提起上訴，為有理由，自應由本院予以撤銷改判。爰
    審酌被告將帳戶交付予不法詐騙分子使用，致被害人受有損
    害，並使犯罪追查趨於複雜，影響社會正常交易安全及秩序
    非微，法治觀念顯有偏差，且被告於本院審理時矢口否認犯
    行，對於所為犯行未表任何悔意，犯後態度不佳，衡其素行
    、犯罪動機、犯罪目的、被害人所受損害等一切情狀，量處
    如主文所示之刑，並諭知易科罰金之折算標準。
四、據上論斷，應依刑事訴訟法第455條之1第1項、第3項、第
    369條第1項前段、第364條、第299條第1項前段，刑法第339
    條第1項、第30條、第55條、第41條第1項前段，刑法施行法
    第1條之1，判決如主文。
本案經檢察官甲○○到庭執行職務。
中    華    民    國    98    年    1    月    19    日
                  刑事第二庭審判長法    官  陳志祥
                                  法    官  邰婉玲
                                  法    官  陳伯厚
以上正本證明與原本無異。
本件判決不得上訴。
中    華    民    國    98    年    1    月    19    日
                            書記官  黃士元
附錄論罪法條：
中華民國刑法第339條
（普通詐欺罪）
意圖為自己或第三人不法之所有，以詐術使人將本人或第三人之
物交付者，處 5 年以下有期徒刑、拘役或科或併科 1 千元以下
罰金。
以前項方法得財產上不法之利益或使第三人得之者，亦同。
前二項之未遂犯罰之。


司法院資訊處製作；財團法人民間司法改革基金會備份。
